【裁判字號】    91,上訴,3176
【裁判日期】    920130
【裁判案由】    毒品危害防制條例
【裁判全文】
臺灣高等法院刑事判決                          九十一年度上訴字第三一七六號
    上  訴  人  臺灣桃園地方法院檢察署檢察官
    被      告  丙○○  男二十.
右上訴人因被告違反毒品危害防制條例案件，不服臺灣桃園地方法院九十一年度訴字
第七二０號，中華民國九十一年八月十九日第一審判決（起訴案號：臺灣桃園地方法
院檢察署九十年度偵緝字第七六三號）提起上訴，本院判決如左：
    主  文
上訴駁回。
    理  由
一、公訴意旨略以：被告丙○○基於轉讓第二級毒品安非他命之概括犯意，自民國九
    十年二月間某日起，連續多次在乙○○位在桃園市○○路六之三號四樓住處，無
    償轉讓數量不詳之第二級毒品安非他命予乙○○施用。迨於同年五月七日晚上十
    時三十分許，警察在乙○○前開住處查獲丙○○持有安非他命一小袋毛重零點六
    公克、並在廁所內查獲第一級海洛因一小包毛重零點四公克、分裝袋三個、海洛
    因吸管三支及安非他命吸食器一組及葡萄糖一包，因認被告涉犯毒品危害防制條
    例第八條第二項之轉讓第二級毒品罪嫌。
二、按犯罪事實之認定，應憑真實之證據，倘證據是否真實尚欠明確，自難以擬制推
    測之方法，為其判斷之基礎；而認定犯罪事實之證據係指足以認定被告確有犯罪
    行為之積極證據而言，該項證據自須適合於被告犯罪事實之認定，始得採為斷罪
    資料，最高法院五十三年著有臺上字第六五六號、二十九年上字第三一０五號判
    例。且刑事訴訟上證明之資料，無論其為直接或間接證據，均須達於通常一般之
    人均不致有所懷疑，而得確信其為真實之程度，始得據為有罪之認定，若其關於
    被告是否犯罪之證明未能達此程度，而有合理懷疑之存在，致使無從形成有罪之
    確信，根據「罪證有疑，利於被告」之證據法則，即不得遽為不利被告之認定，
    亦有最高法院七十六年度臺上字第四九八六號判例可稽。其以情況證據（即間接
    證據）斷罪時，尤須基於該證據在直接關係上所可證明之他項情況事實，本乎推
    理作用足以確證被告有罪，方為合法，不得徒憑主觀上之推想，將一般經驗上有
    利被告之其他合理情況逕予排除，此觀諸最高法院三十二年上字第六七號自明。
三、經查公訴人認定被告丙○○右揭犯罪，無非係以證人乙○○之警、偵訊證詞為其
    唯一論據。訊據被告則堅決否認右開事實，辯稱：伊並無轉讓安非他命予乙○○
    ，乙○○之證詞不實等語。經查：
（一）、證人乙○○固均於警、偵訊、原審審理時均證稱係被告轉讓安非他命予伊，
        然無法判斷所言與事實相符，欲以其證言，以為被告之論罪依據，仍應調查
        其他證據，以證明其上開證詞與事實相符；且證人乙○○因為警查獲其涉非
        法施用第二級毒品安非他命事證，另涉犯毒品危害防制條例第十條第二項之
        罪嫌，業經警方將之移送臺灣桃園地方法院檢察署偵辦（該署檢察官以九十
        年度聲撤戒一字第二八四號聲請原審法院撤銷被告之停止戒治處分，經原審
        法院於九十年五月十四日以九十年度毒聲字第二一六四號裁定撤銷停止戒治
        在案，此有該號裁定附卷可憑），而毒品危害防制條例第十七條則有犯非法
        施用安非他命罪之人供出毒品來源因而破獲者，得因而減輕其刑之規定，因
        此其若供出毒品來源，尤須注意其供詞與其他事證相符，以確保其供詞之正
        確性，以免其任行供出非毒品上源之他人，以僥倖冀圖減刑（八十四年度台
        上字第二七九號判決參看）。
（二）、徵諸證人乙○○於八十九年間亦因遭本案被告丙○○指控轉讓、幫助施用安
        非他命，而經公訴人以八十九年度偵字第一八六一號提起公訴，後幸經原審
        法院查明而於八十九年十一月廿三日以八十九年度易字第二四一九號判處乙○○無罪，再經本院於九十年四月廿四日以九十年度上易字第六五一號維持
        該判決確定，此有該二判決在卷可參，是本案在無其他補強證據之情況下，
        即逕認證人乙○○之證詞為可採，焉知其非係挾怨以報本案被告在前案指證
        其轉讓、幫助施用安非他命之仇，由此可知單以證人（尤其係單一利害關係
        之證人）之指述，在無其他物證或事證之配合下，即驟然加以採信，據為被
        告轉讓毒品重罪之論罪依據，實有具體之危險性存在。
（三）、再查，同時在證人乙○○家中為警查獲之甲○○於警訊中尚且陳稱伊之所以
        去乙○○之住處，係因為要去找乙○○，問乙○○是否有毒品可供伊施打，
        若其所述屬實，則乙○○本身即對毒品之來源不虞匱乏，何庸被告施捨轉讓
        ？又本件警方雖在證人乙○○家中搜索而扣得被告所有之安非他命一包（毛
        重０．六公克）及吸食器一組，然吸食器充其量亦僅係被告施用毒品之物證
        而已，另警方所扣得之安非他命一包亦僅毛重０．六公克，該安非他命非無
        做為被告供己之施用之可能，按被告自少年時起即有違反麻醉藥品管理條例
        之紀錄，成年後亦經各一次之觀察、勒戒及強制戒治，此有本院被告全國前
        案紀錄表一紙附卷為憑，是前開扣案之物，均尚不足以做為本件被告轉讓安
        非他命之物證。此外，復查無其他積極證據，足以證明被告有何上開犯行，
        被告犯罪尚屬不能證明，衡諸首開法條及判例要旨，自應依法諭知無罪之判
        決。
四、原審因為被告無罪之判決，洵無不當，公訴人上訴意旨略以：查犯罪事實應依證
    據認定之，無證據不得推定其犯罪。而證據除指物證外，人證亦屬之。原審認被
    告無罪，無非以本件僅有證人之單一指述，且扣案之安非他命一包亦非無做為被
    告供己使用之可能為其論據。然查，證人乙○○於警訊、本署偵查中，至原審審
    理時均一再證稱被告確曾多次無償轉讓安非他命予伊，參之證人乙○○與被告係
    認識長久之朋友，二人間亦無怨隙，乙○○當無誣指被告之理，況乙○○自為警
    查獲時至原審審理中，所為之證詞並無二致，當非因毒品危害防制條例第十七條
    有施用安非他命之人供出毒品來源而破獲者，得因而減輕其刑之規定，即認供出
    毒品來源者之證詞均無可採信。再查，原審另認同時在證人乙○○家中為警查獲
    之甲○○於警訊中證稱：其至乙○○住處係因為要去找乙○○，問乙○○有無毒
    品可供伊施打？因認乙○○之毒品來源不虞匱乏，但查，施用毒品之人相互提供
    毒品施用者亦屬常情，尚難因證人甲○○欲向乙○○調用毒品，即認乙○○之毒
    品來源不虞匱乏，縱乙○○之毒品來源甚多，亦無從以此否定該毒品來源非為被
    告云云，固非無見，然尚無從據以認定被告觸犯前開犯罪，其上訴為無理由，應
    予駁回。
據上論斷，應依刑事訴訟法第三百六十八條，判決如主文。
本案經檢察官劉靜婉到庭執行職務。
中    華    民    國    九十二  年      一        月        三十        日
                              臺灣高等法院刑事第二十一庭
                                  審判長法  官  葉  騰  瑞
                                        法  官  黃  國  忠
                                        法  官  江  國  華
右正本證明與原本無異。
檢察官如不服本判決應於收受送達後十日內向本院提出上訴書狀，其未述上訴之理由
者並得於提起上訴後十日內向本院補提理由書（均須按他造當事人之人數附繕本）。
                                        書記官  王  嗣  瑩
中    華    民    國    九十二    年        二      月        六        日


司法院資訊處製作；財團法人民間司法改革基金會備份。
